【裁判字號】    97,易,3721
【裁判日期】    980427
【裁判案由】    槍砲彈藥刀械管制等
【裁判全文】
臺灣板橋地方法院刑事判決              97年度易字第3721號
公  訴  人  臺灣板橋地方法院檢察署檢察官
被      告  丙○○
            庚○○
            甲○○
            己○○
上列被告因違反槍砲彈藥刀械管制條例等案件，經檢察官提起公
訴（九十七年度偵字第二八九六六號），本院判決如下：
    主    文
丙○○共同犯恐嚇危害安全罪，累犯，處有期徒刑月，如易科
罰金，以新臺幣壹仟元折算壹日；又犯於夜間非法攜帶刀械罪，
累犯，處有期徒刑月，扣案武士刀壹把沒收。以上所宣告多數
有期徒刑部分，應執行有期徒刑伍月，如易科罰金，以新臺幣壹
仟元折算壹日。
庚○○、甲○○及己○○均無罪。
    犯罪事實
一、丙○○前因違反毒品危害防制條例案件，經本院於民國九十
    六年一月二十九日以九十六年度簡字第三十二號判決判處有
    期徒刑三月確定，並於九十六年五月九日易科罰金執行完畢
    。竟仍不知悔改，因丙○○與辛○○素有嫌隙，竟與已成年
    真實姓名年籍不詳，真實姓名年籍不詳綽號「漢清」之男子
    ，共同基於恐嚇危害安全之犯意，由丙○○先以電話邀約辛○○至臺北縣板橋市○○路○段二一二巷七號之丙○○住處
    談判，辛○○遂以電話聯繫其表哥乙○○，乙○○復聯繫友
    人戊○○等人後，辛○○一行人於九十七年十月六日凌晨零
    時十分許進入上開處所，旋遭丙○○及綽號「漢清」之男子
    分別將戊○○、乙○○推倒並臉部朝下壓制在地，並分別持
    不詳之物品抵住戊○○之背部及乙○○之頭部，且向戊○○
    及乙○○恫以：「要不要吃子彈」等危害生命、身體之事，
    恐嚇戊○○及乙○○。而丙○○亦均明知武士刀係槍砲彈藥
    刀械管制條例管制之刀械，非經中央主管機，不得持有，竟
    另生非法持有管制刀械之犯意，於屬於夜間之凌晨，持屬於
    管制刀械之武士刀追逐辛○○，其後，並另向辛○○恫以：
    「別走」等語等危害生命、身體之事，恐嚇辛○○，均致生
    危害於辛○○、戊○○及乙○○之安全，辛○○因驚恐乘隙
    自上開處所逃跑，嗣因有人報警，始行查獲。
二、案經辛○○、戊○○及乙○○訴由臺北縣政府警察局海山分
    局報告臺灣板橋地方法院檢察署檢察官偵查起訴。
    理    由
壹、有罪部分：
一、訊據被告丙○○對於有前揭於夜間非法攜帶武士刀一情固予
    承認，惟矢口否認有何恐嚇之情，辯稱係告訴人辛○○、庚○○及乙○○來挑釁云云。經查：
  (一)本件被告丙○○確有於前揭犯罪事實欄所述之時地，攜帶武
    士刀一把一情，業據證人即當時在場之告訴人戊○○、乙○○及辛○○，於本院審理中證述當時被告丙○○並有拿出刀
    子等語明確（見本院前揭審判筆錄第十四頁至第十六頁、第
    二十頁至第二十三頁、第二十六頁），被告丙○○對此亦予
    承認，此情已足認定。又該等武士刀，經具有專門鑑定刀械
    是否屬於槍砲彈藥刀械管制條例之刀械之臺北縣政府警察局
    鑑定結果，確屬槍砲彈藥刀械管制條例管制之武士刀一情，
    業經該局鑑定無誤（見臺灣板橋地方法院檢察署九十七年度
    偵字第二八九六六號卷第八十九頁函文），是此部分被告丙○○之自白與事實無誤，其犯行已堪認定。
  (二)至被告丙○○雖矢口否認有何恐嚇之情，惟查，被告丙○○
    確實有於前揭犯罪事實欄所載之時地恐嚇告訴人一情，業據
    證人即告訴人乙○○，於本院審理中結證稱當時有被至被告
    丙○○家中時，有被壓制在地上，並被以要不要吃子彈等語
    恐嚇等語（見本院前揭審判筆錄第十四頁至第十六頁）；證
    人即當時在場之告訴人戊○○，於本院審理中證述當時被告
    丙○○及其朋友有將伊與乙○○壓在地上，被告丙○○並有
    拿出刀子，而被告丙○○之友人有開口恐嚇要不要吃子彈等
    語（見本院前揭審判筆錄第二十頁至第二十三頁）；證人即
    告訴人辛○○於偵查中復證稱當時被告丙○○有用台語恐嚇
    其「別走」等語（見前揭偵卷第七十七頁），此情已足認定
    ，被告辯稱並未實行恐嚇云云，並不足採。
二、核被告丙○○所為，係犯刑法第三百零五條之恐嚇危害安全
    罪及槍砲彈藥刀械管制條例第十五條第一款於夜間未經許可
    攜帶刀械罪。被告丙○○以法律意義上之一行為同時恐嚇乙○○、戊○○及辛○○，為同種之想像競合犯，應依刑法第
    五十五條從一重處斷。被告丙○○就所犯刑法第三百零五條
    之恐嚇危害安全罪部分，與已成年真實姓名年籍不詳，綽號
    為「漢清」之男子間，有犯意聯絡及行為分擔，應論以刑法
    第二十八條之共犯。被告丙○○前因違反毒品危害防制條例
    案件，經本院於九十六年一月二十九日以九十六年度簡字第
    三十二號判決判處有期徒刑三月確定，並於九十六年五月九
    日易科罰金執行完畢一情，有臺灣高等法院被告前案紀錄表
    一份在卷可稽，其於有期徒刑執行完畢後，五年以內再因故
    意犯本件最重本刑為有期徒刑以上之二罪，均應論以累犯。
    又被告丙○○所犯二罪間，犯意各別，行為互殊，應予分論
    併罰。爰審酌被告丙○○犯罪所生之損害、犯罪之動機、目
    的及其他一切情狀，分別量處如主文所示之刑及易科罰金之
    折算標準，並就本院所宣告多數有期徒刑之部分，依刑法第
    五十一條第五款，定其應執行之刑及易科罰金之折算標準。
    至扣案武士刀一把，係屬槍砲彈藥刀械管制條例所管制之違
    禁物，爰依刑法第三十八條第一項第一款之規定，在被告丙○○所犯違反槍砲彈藥刀械管制條例第十五條之主文項主刑
    之後，為沒收之諭知。
貳、無罪部分：
一、公訴意旨另以，被告庚○○、甲○○及己○○就被告丙○○
    前述所犯刑法第三百零五條之恐嚇危害安全罪，及槍砲彈藥
    刀械管制條例第十五條第一款於夜間未經許可攜帶刀械罪部
    分，均與被告丙○○間有共犯關係，因認渠等三人亦共犯有
    前述刑法第三百零五條之恐嚇危害安全罪及槍砲彈藥刀械管
    制條例第十五條第一款於夜間未經許可攜帶刀械罪等語。
二、按犯罪事實應依證據認定之，無證據不得認定犯罪事實；不
    能證明被告犯罪者，應諭知無罪判決，刑事訴訟法第一百五
    十四條第二項、第三百零一條第一項分別定有明文。次按事
    實之認定，應憑證據，如未能發現確實之證據，或證據不足
    以證明，自不能以推測或擬制之方法，以為裁判基礎；再犯
    罪事實所憑之證據，無論係直接證據或間接證據，其為訴訟
    上之證明，須於一般人均不致有所懷疑而得確信為真實之程
    度，始得據為有罪之認定，倘其證明尚未達此程度而尚有合
    理之懷疑存在時，本諸無罪推定原則，自應為被告無罪之諭
    知；又被告否認犯罪事實所持辯解縱使不能成立，除非有確
    實證據足以證明對於被告犯罪已無合理之懷疑外，不能遽為
    有罪之認定；刑事訴訟法規定被告有緘默權，被告基於不自
    證己罪原則，既無供述之義務，亦不負自證清白之責任，不
    能因被告未能提出證據資料證明其無罪，或對於被訴之犯罪
    事實不置可否，即認定其有罪，最高法院著有九十二年度台
    上字第二五七○號判決可資參考。從而，認定被告有罪之證
    據，定需達到使事實審審判之法官有「確信」之心證時（即
    英美法上Beyond a reasonable doubt） ，方得為被告有罪
    之判斷，若依負追訴犯罪職責之檢察官所提出之證據，尚無
    法使事實審法官有此程度之心證時，因法院僅有調查而無蒐
    集證據之義務（最高法院九十一年度台上字第五八四六號判
    決參照），且檢察官於訴訟上應負提出證據及說服之實質舉
    證責任，倘現存卷內證據尚未達有罪程度之確信時，自應為
    有利於被告之認定，最高法院亦著有九十二年台上字第一二
    八號判例可資參照。
三、本件公訴人認被告庚○○、甲○○及己○○犯罪，無非係以
    被告庚○○、甲○○及己○○之供述及證述、證人辛○○、
    乙○○、戊○○之證述、現場及武士刀照片、證人辛○○指
    認之口卡片、扣押物品目錄表及臺北縣政府警察局函文一份
    為其依據。訊據被告庚○○、甲○○及己○○均堅詞否認有
    何公訴人所指之犯行，均辯稱現場所發生之事情，與渠等三
    人無關等語。經查，本件告訴人辛○○、戊○○及乙○○三
    人確於前述犯罪事實欄所述之時地，有遭人恐嚇，而被告丙○○於前述時地，亦有於夜間攜帶管制之武士刀一情，已如
    前述，並均堪認定。從而，本件此部分所應審酌者，乃被告
    庚○○、甲○○及己○○與被告丙○○間，有無犯意聯絡及
    行為分擔。經查：
  (一)證人即在臺北縣板橋市○○路○段二一０號經營小吃店之丁○○，於本院審理中結證稱九十七年十月五日晚間十一點多
    ，被告己○○及甲○○即有到其店內消費等語（見本院九十
    八年三月三十日審判筆錄第十一頁），足認本件被告己○○
    及甲○○當日並非一開始即起意要至被告丙○○家中，此情
    已足認定。故被告己○○及甲○○既非一開始即起意要至被
    告丙○○家中，渠等與被告丙○○間，是否會有犯意聯絡及
    行為分擔，本即有疑。
  (二)證人即告訴人乙○○，於本院審理中結證稱當時被告己○○
    及甲○○雖有在現場，但該二被告並未追逐或恐嚇告訴人等
    人等語（見本院前揭審判筆錄第十八頁至第十九頁）；而證
    人即當時在場之戊○○，於本院審理中，亦同證述事發當天
    雖有看到被告己○○及甲○○，但該二被告並未壓制告訴人
    等人，亦未出言恐嚇等語（見本院前揭審判筆錄第二十四頁
    ）。是以當時在場之告訴人乙○○及戊○○，均證述被告己○○及甲○○二人並未追逐或恐嚇告訴人等，實難逕以被告
    己○○及甲○○二人於事發時在場，即認為被告己○○及甲○○與被告丙○○間，有犯意聯絡或行為分擔之情，此情堪
    以認定。
  (三)又證人即本件之告訴人乙○○、戊○○及辛○○，於本院審
    理中，均未指稱被告庚○○有與被告丙○○間有犯意聯絡或
    行為分擔之情，是本「罪疑有利於被告」之原則，雖然被告
    庚○○於案發時在場，然既無積極證據證明被告庚○○有參
    與犯罪之情，自同不得以其在場一事，即為不利於其之認定
    。至於證人即告訴人辛○○於偵查中固證稱被告庚○○有將
    告訴人戊○○推倒在地下云云（見臺灣板橋地方法院檢察署
    九十七年度偵字第二八九六六號卷第七十八頁），惟其於本
    院審理中，已明白證稱當時一見到告訴人戊○○等人被推倒
    後，即跑出被告丙○○家中，所以並沒有看到係何人將告訴
    人戊○○推倒在地上等語（見本院前揭審判筆錄第二十八頁
    ），是其證詞既前後矛盾，又無證據可以證明其在偵查中所
    言具有較本院審理中更具證明力之證據，自不得以其偵查中
    之證詞，即為不利於被告庚○○之認定。
  (四)綜上所述，依卷內所存之證據，均不足為被告庚○○、甲○○及己○○有與被告丙○○間，就前述被告丙○○成立犯罪
    部分，有何犯意聯絡及行為分擔之情，是本前述說明，此部
    分即應為被告庚○○、甲○○及己○○三人有利之認定，而
    均為無罪之諭知。
據上論斷，應依刑事訴訟法第二百九十九條第一項前段、第三百
零一條第一項，槍砲彈藥刀械管制條例第十五條第一款，刑法第
十一條前段、刑法第二十八條、第三百零五條、第四十一條第一
項前段、第三十八條第一項第一款，刑法施行法第一條之一，判
決如主文。
本案經檢察官楊大智到庭執行職務。
中    華    民    國    98    年    4     月    27    日
                  刑事第二十庭法  官  吳冠霆
上列正本證明與原本無異。
如不服本判決，應於判決送達後10日內敘明上訴理由，向本院提
出上訴狀 (應附繕本) ，上訴於臺灣高等法院。其未敘述上訴理
由者，應於上訴期間屆滿後20日內向本院補提理由書「切勿逕送
上級法院」。
                              書記官  周百川
中    華    民    國    98    年    4     月    27    日
附錄本案論罪科刑法條全文
中華民國刑法第305條
（恐嚇危害安全罪）
以加害生命、身體、自由、名譽、財產之事，恐嚇他人致生危害
於安全者，處 2 年以下有期徒刑、拘役或 3 百元以下罰金。
槍砲彈藥刀械管制條例第15條
未經許可攜帶刀械而有下列情形之一者，處二年以下有期徒刑：
一、於夜間犯之者。
二、於車站、埠頭、航空站、公共場所或公眾得出入之場所犯之
    者。
三、結夥犯之者。


司法院資訊處製作；財團法人民間司法改革基金會備份。
